臺灣高等法院交通事件裁定　　　　　　　　　　　　九十三年度交抗字第八○四號
　　抗　告　人
　　即受處分人　　榮民計程車業服務中心臺北分中心
 　 代　表　人　　于同垚
　　代　理　人　　甲○○
右抗告人因違反道路交通管理處罰條例案件，不服臺灣台北地方法院九十三年度交聲
更字第三三號，中華民國九十三年十月十二日裁定，提起抗告，本院裁定如左：
        主  文
原裁定撤銷，發回台灣台北地方法院。
        理  由
一、原裁定略以：受處分人即異議人榮民計程車業服務中心臺北分中心所有車號九Ｂ
    ｜五七０號營業小客車於民國九十二年八月十四日下午七時二十四分許，行經臺
    北市○○○路、和平東路口，在該路口之燈光號誌轉為紅燈狀態下，受處分人不
    依其指示停等，仍往前行駛，為路口固定式照相機拍攝，嗣經臺北市政府警察局
    交通警察大隊警員郭景忠，以受處分人有違反前揭處罰條例第六十條第二項規定
    之行為掣發臺北市政府警察局九十二年八月二十七日北市警交大字第Ａ0000
    0000號舉發違反道路交通管理事件通知單予以舉發，並向受處分人所設地址
    為送達後，因受處分人逾應到案期限（九十二年九月二十五日）三十日之九十二
    年十二月十日始向原處分機關申訴，原處分機關逕依道路交通管理處罰條例第六
    十條第二項第三款及違反道路交通管理事件統一裁罰基準及處理細則所訂之違反
    道路交通管理事件統一裁罰基準表之規定，於九十二年十二月四日以北市裁三字
    第裁二二｜Ａ00000000號裁決書裁處受處分人罰鍰一千八百元，業據證
    人即本件舉發之員警郭景忠於九十三年四月十四日訊問時結證：「第一張照片和
    平東路路口是以固定式照相感應線，當路口紅燈亮的時候，車子壓到感應線就會
    被拍下第一張照片，第一張照片是紅燈以後一點三三秒，第一張被拍照的時候，
    車子不再動的話，就不會被拍到第二張，本件的計程車在紅燈二點三三秒又被拍
    了第二張照片，我們是連續被拍二張照片才會告發，所以我們依據照片的違規事
    實依法來取締。」、「（問為何處罰紅燈越線臨停？（提示舉發單）應該是闖紅
    燈。」等語可證，並有卷附違規現場照片三張足稽。然按，本件舉發機關發現榮
    民計程車業服務中心北市分中心所有車號九Ｂ｜五七０號營業小客車於前揭時地
    闖紅燈時，並非當場對該部汽車攔停，係依違反道路交通管理事件統一裁罰標準
    及處理細則第二十五之三條第二項規定，以科學儀器取得違規證據資料即照相機
    逕行舉發，有卷附照片及舉發警員郭景忠之證詞附卷可據，依道路交通管理處罰
    條例第七條之二第一項第一款規定，得對汽車所有人處罰。本件受處分人前開行
    為應係違反同條例第五十三條之規定，而非不遵守道路交通標線之指示，裁決機
    關誤引前開法條處罰鍰一千八百元，所為裁決即難謂允洽。原處分既有不當，爰
    將原處分撤銷，並以受處分人有違反道路交通管理處罰條例第五十三條規定之行
    為，依同條例第五十三條、第七條之二第一項第一款及前引裁罰基準表之規定處
    罰。至汽車駕駛人駕駛汽車違反道路交通管理處罰條例第第五十三條規定者，除
    應依該條所規定之罰鍰處罰外，並應依同條例第六十三條第一項第三款規定併予
    記駕駛人違規點數三點，惟違規記點處分其實益乃在於累積一定點數後可執行吊
    扣或吊銷駕駛執照之處分（按同條例第六十三條第三項規定參照），而本件受處
    分人非自然人，並無駕駛執照，縱使予以記違規點數，亦無實益，故不另為記違
    規點數之宣告云云。
二、抗告意旨略以：受處分人當時車行至敦化南路口時，號誌綠燈，原應繼續行駛，
    惟已超過停止線因交通阻塞車輛致無法前進，之後燈號始變為紅燈，惟車輪已在
    標線上，顧慮側方車來及安全考量，所以將車退回停止線，卻為固定式照相機所
    拍攝，並無闖紅燈違規情事。另因驗車需將罰單繳清，早已將罰單繳清結案，罰
    單號碼為北市警交大字第Ａ00000000號，受處分人無違規事實，請准將
    已繳罰單六百元退回云云。
三、按汽車駕駛人不遵守道路交通標誌、標線、號誌之指示者，處新臺幣九百元以上
    一千八百元以下罰鍰，道路交通管理處罰條例第六十條第二項第三款定有明文。
    經查：受處分人所有營業小客車行經路口為固定式照相機拍攝三張，依所拍攝之
    照片觀之，第一張：受處分人所有之營業小客車行經路口時間為下午七時二十四
    分零一秒、車速未顯示、紅燈秒數一．三三秒、車身在紅燈停止線上；第二張：
    時間為下午七時二十四分零二秒、車速二十公里、紅燈秒數一．八三秒、車身越
    過紅燈停止線半個車身；第三張：時間為下午七時二十四分零二秒、車速未顯示
    、紅燈秒數二．三三秒、車身越過紅燈停止線一個車身，由以上三張照片可知，
    受處分人所有前開營業小客車，本以時速二十公里超越紅燈停止線往前行進，而
    前方車輛擁擠而無法前進，於未超越斑馬線前即已靜止不動，此從第三張照片前
    方車輛眾多，受處分人車速未顯示即可知之（見原審卷第三十四、三十五頁），
    則受處分人所辯係因燈號忽變為紅燈，車輪已在標線上，為固定式照相機所拍攝
    云云，應屬可採。受處分人雖超越車輛停止線，惟於斑馬線處即已停止並無闖越
    馬路之情形，難認有闖越紅燈之事實；而受處分人於綠燈時見前方車輛擁擠，衡
    情應於停止線後等待前方車輛前進至無車輛時始往前駕駛，為一般駕駛人為維護
    交通秩序所應盡之義務，俾免於紅燈時影響側方來車之通行，有礙交通之順暢。
    惟受處分人仍前進應係違反道路交通管理處罰條例第六十條第二項第三款之不遵
    守道路交通標誌、標線、號誌指示之規定。原審採信舉發警員而推認受處分人有
    道路交通管理處罰條例第五十三條闖紅燈之違規情節，固非無見，惟本件受處分
    人並未闖越馬路，並無闖紅燈之事實，已屬明顯。縱認受處分人未盡注意前方擁
    擠車輛而前進，而顯有違一般駕駛人維護共同交通順暢之注義義務，應係違反道
    路交通管理處罰條例第六十條第二項第三款不遵守道路交通標誌、標線、號誌指
    示之規定而非第五十三條闖紅燈之規定，且第六十條第二項第三款處罰之主體應
    為汽車駕駛人，裁決書所處罰者為榮民計程車業服務中心臺北分中心即屬有誤。
    再者，受處分人稱已繳納罰款若係屬實，則對已結案之案件再為處罰亦非妥適，
    本件是否確已繳納罰款，有再為查明之必要，是受處分人抗告並無違規事實，指
    摘原裁定不當，雖非全有理由，惟事實既有不明，原裁定爰予撤銷，發回原審法
    院更行調查，以期妥適。
據上論結，應依道路交通管理處罰條例第八十九條，道路交通案件處理辦法第二十六
條，刑事訴訟法第四百十三條，裁定如主文。
中    華    民    國       九十三      年    十一      月     十        日
                              臺灣高等法院交通法庭
                                  審判長法  官  許  增  男
                                        法  官  謝  靜  恒
                                        法  官  周  煙  平
右正本證明與原本無異。
不得再抗告。
                                        書記官  蕭  麗  珍
中　　　華　　　民　　　國　　九十三　　年　　 十一 　　月　　 十一 　　日
